【裁判字號】    99,訴,827
【裁判日期】    990430
【裁判案由】    毒品危害防制條例
【裁判全文】
臺灣臺中地方法院刑事判決               99年度訴字第827號
公  訴  人  臺灣臺中地方法院檢察署檢察官
被      告  乙○○
上列被告因違反毒品危害防制條例案件，經檢察官提起公訴（99
年度毒偵字第440 號），被告於本院準備程序中就被訴事實為有
罪之陳述，經本院合議庭裁定由受命法官獨任依簡式審判程序審
理，判決如下：
    主  文
乙○○施用第一級毒品，處有期徒刑拾月；又施用第二級毒品，
處有期徒刑陸月。應執行有期徒刑壹年貳月。
    犯罪事實
一、乙○○前於民國88年10月間，因施用毒品案件，經臺灣臺中
    地方法院裁定送觀察、勒戒後，認無繼續施用毒品傾向，於
    88 年11 月11日執行完畢釋放出所，並經臺灣臺中地方法院
    檢察署檢察官以88年度毒偵字第775 號為不起訴處分確定；
    又於上開觀察、勒戒執行完畢釋放後5 年內之88年12月間，
    再因施用第一、二級毒品案件，經本院裁定送觀察、勒戒後
    ，認有繼續施用毒品傾向，再經本院裁定令入戒治處所施以
    強制戒治，刑罰部分則經本院各判處有期徒刑10月、6 月確
    定，復與另案竊盜案件經本院88年度易字第2862號判處有期
    徒刑7 月部分，定應執行有期徒刑1 年9 月確定，原於91年
    2 月27日假釋出監，然假釋嗣經撤銷，所餘殘刑4 月9 日則
    於93 年3月18日執行完畢（本案為此部分執行完畢5 年後再
    犯）。另其於91年間，復因施用毒品案件，經本院96年度訴
    緝字第191 號分別判處有期徒刑10月、4 月確定；另於94年
    間因搶奪案件，經本院94年度訴字第2369號判處有期徒刑2
    年8 月確定，上開2 案原經定應執行有期徒刑3 年7 月，嗣
    關於毒品案件部分經減刑後再定應執行有期徒刑3 年確定，
    經入監服刑後，於96年11月22日假釋出監，保護管束期間原
    至97 年5月7 日（所餘殘刑為5 月15日），惟其因於假釋期
    間再犯施用毒品案件（此部分經本院98年度訴字第4125號判
    處應執行有期徒刑2 年6 月確定），其假釋嗣經撤銷，前開
    殘刑尚未執行完畢（故本案不構成累犯）。
二、詎其不知戒絕，仍基於施用第一級、第二級毒品之犯意，於
    98 年10 月18日12時許，在其位於臺中市○○區○○路1 段
    83巷26號住處，以將第一級毒品海洛因摻入香菸內點燃吸食
    之方式，施用第一級毒品海洛因1 次；復於約半小時後，在
    同上住處，將第二級毒品甲基安非他命置於玻璃球內燒烤吸
    食煙霧之方式，施用第二級毒品甲基安非他命1 次。嗣因另
    涉販賣毒品案件（現由檢察官偵查中），為警於98年10月21
    日14時30分許，在臺中市○○區○○路1 段83巷26號住處拘
    提到案，經其同意採集其尿液送驗，經鑑定結果呈嗎啡及甲
    基安非他命陽性反應，始查悉上情。
二、案經臺中市警察局移送臺灣臺中地方法院檢察署檢察官偵查
    起訴。
    理  由
一、上揭事實，業據被告乙○○於偵查及本院審理中坦承不諱，
    而被告為警查獲後經採尿送驗結果，確呈嗎啡、甲基安非他
    命陽性反應，有臺中市警察局刑事警察大隊委託檢驗尿液代
    號與真實姓名對照表、中山醫學大學附設醫院檢驗科藥物檢
    測中心尿液檢驗報告1 紙在卷可稽。足認被告之自白，應與
    事實相符，堪予採信。另按施用第一、二級毒品為犯罪行為
    ，毒品危害防制條例第10條定有處罰明文。故施用第一、二
    級毒品者，依前揭規定本應科以刑罰。惟基於刑事政策，對
    合於一定條件之施用者，則依同條例第20條、第23條之規定
    ，施以觀察、勒戒及強制戒治之保安處分。又毒品危害防制
    條例於92年7 月9 日修正公布，自93年1 月9 日施行，其中
    第20條、第23條將施用毒品之刑事處遇程序，區分為「初犯
    」及「五年內再犯」、「五年後再犯」。依其立法理由之說
    明：「初犯」，經觀察、勒戒或強制戒治後，應為不起訴處
    分或不付審理之裁定；經觀察、勒戒或強制戒治執行完畢釋
    放後，「五年內再犯」者，因其再犯率甚高，原實施之觀察
    、勒戒及強制戒治既已無法收其實效，爰依法追訴或裁定交
    付審理。至於經觀察、勒戒或強制戒治執行完畢釋放後，「
    五年後再犯」者，前所實施之觀察、勒戒或強制戒治已足以
    遮斷其施用毒品之毒癮，為期自新及協助其斷除毒癮，仍適
    用「初犯」規定，先經觀察、勒戒或強制戒治之程序。從而
    依修正後之規定，僅限於「初犯」及「五年後再犯」二種情
    形，始應先經觀察、勒戒或強制戒治程序。倘被告於5 年內
    已再犯，經依法追訴處罰，縱其第3 次（或第3 次以上）再
    度施用毒品之時間，在初犯經觀察、勒戒或強制戒治執行完
    畢釋放五年以後，已不合於「五年後再犯」之規定，且因已
    於「五年內再犯」，顯見其再犯率甚高，原實施觀察、勒戒
    或強制戒治，已無法收其實效，即應依該條例第10條處罰（
    最高法院97年度第5 次刑事庭會議決議參照）。查被告前於
    88年10月間，因施用毒品案件，經臺灣臺中地方法院裁定送
    觀察、勒戒後，認無繼續施用毒品傾向，於88年11月11日執
    行完畢釋放出所，並經臺灣臺中地方法院檢察署檢察官以88
    年度毒偵字第775 號為不起訴處分確定；又於上開觀察、勒
    戒執行完畢釋放後5 年內之88年12月間，再因施用第一、二
    級毒品案件，經本院裁定送觀察、勒戒後，認有繼續施用毒
    品傾向，再經本院裁定令入戒治處所施以強制戒治，刑罰部
    分則經本院各判處有期徒刑10月、6 月確定，亦有臺灣高等
    法院被告前案紀錄表在卷可參。是被告於前揭觀察、勒戒執
    行完畢釋放後5 年內已再犯施用毒品罪，本件施用毒品犯行
    ，自應予追訴、處罰，自應由本院論罪科刑。綜上，本件事
    證明確，本件事證明確，被告施用第一級毒品海洛因、第二
    級毒品甲基安非他命之犯行，堪以認定，應依法論科。
二、按海洛因、甲基安非他命各係毒品危害防制條例所定之第一
    級、第二級毒品，不得非法施用，是核被告所為，係犯毒品
    危害防制條例第10條第1 項之施用第一級毒品罪、第10條第
    2 項之施用第二級毒品罪。被告為施用毒品海洛因、甲基安
    非他命而分別持有各該毒品之低度行為，已為其施用之高度
    行為所吸收，均不另論罪。其所犯上開2 罪，犯意各別，行
    為有異，應予分論併罰。再被告前因施用毒品案件，經本院
    各判處有期徒刑10月、6 月確定，復與另案竊盜案件經本院
    88年度易字第2862號判處有期徒刑7 月部分，定應執行有期
    徒刑1 年9 月確定，原於91年2 月27日假釋出監，然假釋嗣
    經撤銷，所餘殘刑4 月9 日則於93年3 月18日執行完畢，是
    本案犯行係此部分刑期執行完畢5 年後再犯。另被告於91年
    間，復因施用毒品案件，經本院96年度訴緝字第191 號分別
    判處有期徒刑10月、4 月確定；另於94年間因搶奪案件，經
    本院94年度訴字第2369號判處有期徒刑2 年8 月確定，上開
    2 案原經定應執行有期徒刑3 年7 月，嗣關於毒品案件部分
    經減刑後再定應執行有期徒刑3 年確定，經入監服刑後，於
    96 年11 月22日假釋出監，保護管束期間原至97年5 月7 日
    （所餘殘刑為5 月15日），惟其因於假釋期間再犯施用毒品
    案件（此部分經本院98年度訴字第4125號判處應執行有期徒
    刑2 年6 月確定），其假釋嗣經撤銷，前開殘刑尚未執行完
    畢等情，業據被告自承在卷（見本院卷第23頁），且有99年
    4 月27日列印之臺灣高等法院被告前案記錄表附卷可參，復
    經本院調取臺灣臺中地方法院檢察署96年度執減更字第3 號
    、96年度毒執護字第484 號卷宗核閱無訛，故本案尚不構成
    累犯，公訴意旨容有誤會，併予敘明。爰審酌被告歷經毒品
    戒斷之保安處分程序，復有毒品前科（參卷附前揭紀錄表）
    ，仍未能徹底戒除毒癮，足見其意志不堅，惟施用毒品係戕
    害自身健康及犯後態度尚可等一切情狀，分別量處如主文所
    示之刑，並定其應執行之刑。
據上論斷，應依刑事訴訟法第273 條之1 第1 項、第299 條第1
項前段，毒品危害防制條例第10條第1 項、第2 項、刑法第11條
第1 項前段、第51條第5 款，判決如主文。
本案經檢察官甲○○到庭執行職務
中    華    民    國    99    年    4     月    30    日
                  刑事第十二庭  法  官  劉敏芳
以上正本證明與原本無異。
如不服本判決應於收受判決後10日內向本院提出上訴書狀，並應
敘述具體理由。其未敘述上訴理由者，應於上訴期間屆滿後20日
內向本院補提理由書（均須按他造當事人之人數附繕本）「切勿
逕送上級法院」。
                                書記官  陳錫威
中    華    民    國    99    年    4     月    30    日
附錄本件論罪科刑法條全文：
毒品危害防制條例第10條
施用第一級毒品者，處6月以上5年以下有期徒刑。
施用第二級毒品者，處3 年以下有期徒刑。

司法院資訊處製作；財團法人民間司法改革基金會備份。
